【裁判字號】    99,抗,632
【裁判日期】    990505
【裁判案由】    聲明異議
【裁判全文】
臺灣高等法院民事裁定                   99年度抗字第632號
抗  告  人  丁○○
相  對  人  戊○○
            己○○
            丙○○
            甲○○
            乙○○
上列當事人間聲明異議事件，抗告人對於民國 99年3月17日臺灣
臺北地方法院99年度審聲字第83號裁定，提起抗告，本院裁定如
下：
    主      文
抗告駁回。
抗告程序費用由抗告人負擔。
    理      由
一、本件抗告人於抗告狀上雖僅列戊○○為相對人，惟本件提存
    抗告人應受分配價金之行為係由相對人戊○○及己○○、丙
    ○○、甲○○、乙○○等人共同為之，此觀提存書之「提存
    人姓名或名稱及國民身分證號碼或統一編號」欄所載即明（
    原法院卷第2頁）。 則抗告人因不服原法院提存所准許相對
    人所為共同提存之處分而聲明異議，經原法院駁回後再提出
    抗告，本件抗告程序之對造當事人應係相對人戊○○、己○
    ○、丙○○、甲○○、乙○○等人，而非僅抗告狀所載之戊
    ○○一人，先予敘明。
二、抗告人於原法院異議及本件抗告意旨略以：相對人之代理人
    林家慶律師雖曾寄發詢問伊是否行使優先承買權之存證信函
    ，惟郵局未張貼送達此項存證信函之招領通知，送達不合法
    ；相對人之通知其內並未逐一載明買賣價金、付款條件、稅
    金及費用負擔等事項，且所附證明文件即抗告人之戶籍謄本
    ，未經伊同意而取得，應屬非法；另提存書內之證明文件即
    委託書，是否為相對人親自簽名或另行委託第三人代辦，尚
    有未明；又伊無法辨識存證信函內林家慶律師之筆跡，其上
    記載地址又非相對人之地址，伊認為係詐騙集團所為故予退
    件，上開通知應不生法律上之通知效力，則相對人辦理清償
    提存，難謂合法。且相對人提出之證明文件及金額計算是否
    相符，未經提存所查證，聲請駁回相對人之提存等語。
三、原裁定略以：相對人聲請清償提存，符合提存法第9 條及施
    行細則第3 條等規定，原法院提存所准其聲請，與法相合。
    抗告人所執異議理由均屬實體事項之爭執，應由抗告人另行
    訴訟解決，非提存所所得審究。抗告人聲明異議，應予駁回
    等語。
四、按債權人受領遲延，清償人得將其給付物，為債權人提存之
    ：又提存書應記載提存人之住居所、提存人代理人之姓名及
    住居所、提存金錢或有價證券、提存之原因事實、清償提存
    應記載提存物受取權人之姓名及住居所，受取提存物如應為
    對待給付或一定要件者，應記載其對待給付之標的或其所附
    要件，聲請提存之日期等事項，此觀民法第326條、 提存法
    第9條等規定甚明。又提存乃債務人將其應為之給付， 提存
    於國家設置之提存所，以代清償或達到法律上某一目的之行
    為，性質上屬於非訟程序，非判斷私法上權利義務之訴訟程
    序，故提存所就提存事件僅得依提存法及其施行細則之規定
    為形式上審查，至當事人有關實體事項之爭執，應由當事人
    另行以訴訟方式謀求解決，提存所並無審查及認定之權限。
五、查相對人以：兩造因繼承而公同共有坐落台北縣板橋市○○
    段1612地號土地及其上門牌台北縣板橋市○○路32巷2弄1之
    1號房屋，相對人前已決議以總價新臺幣（下同）450萬元出
    售予第三人吳信宏，並依土地法第34條之1 規定寄發通知予
    抗告人行使優先承買權，惟抗告人逾期未行使優先承買權，
    相對人因而將前開房地出售予第三人吳信宏為由，依土地法
    第34條之1第3項規定將出售總價扣除仲介費及押租金後，將
    抗告人分得之價金109萬6,500元，向原法院提存所聲請辦理
    清償提存，並於提存通知書上載明提存人姓名及住居所、代
    理人姓名及其住居所、提存金額、提存之原因事實及提存物
    受取權人姓名及住居所等提存法第9條第1項所列應記載事項
    ，且提出通知抗告人行使優先承買權之存證信函及回執、標
    的物之土地及建物登記謄本、抗告人戶籍謄本、不動產買賣
    契約書、房屋租賃契約書、約定仲介費用之合意書等文件為
    憑（ 原法院存字卷第2-6、6-35頁），則相對人所為清償提
    存，形式上已符合提存法第9條第1項所列程序要件。原法院
    提存所另依提存法第3條第1項所列事項為程序審查並無欠缺
    後，准許相對人所為之提存行為，洵無不當。抗告人抗辯：
    提存原因之證明文件不實，相對人通知行使優先承買權並非
    合法， 計算金額不合等節，然依提存法施行細則第20條第5
    款規定，有關清償提存之提存原因證明文件，無庸附具，自
    非屬提存所為形式審查之範圍；另有關相對人通知行使優先
    承買權是否合法及抗告人分配金額計算是否正確，核均屬兩
    造權利義務之實體事項爭執，依前開說明，應由抗告人另以
    訴訟方式解決，提存所並無審查認定之職權。是故，抗告人
    之聲明異議，為無理由，原裁定駁回其異議，並無違誤。抗
    告人仍執陳詞，指摘原裁定不當，為無理由，應予駁回。
六、據上論結，本件抗告為無理由，依提存法第26條，民事訴訟
    法第495條之1、第449條第1項、第95條、第78條，裁定如主
    文。
中    華    民    國    99    年    5    月     5     日
                  民事第一庭
                      審判長法  官  張耀彩
                            法  官  盧彥如
                            法  官  林金吾
正本係照原本作成。
不得再抗告。
中    華    民    國    99    年    5     月    5     日
                            書記官  張淑芳

司法院資訊處製作；財團法人民間司法改革基金會備份。
